【裁判字號】    98,訴,2414
【裁判日期】    981231
【裁判案由】    債務人異議之訴
【裁判全文】
臺灣板橋地方法院民事判決              98年度訴字第2414號
原      告  乙○○
被      告  甲○
上列當事人間請求債務人異議之訴事件，經本院於民國98年12月
1 日言詞辯論終結，判決如下：
    主  文
原告之訴駁回。
訴訟費用由原告負擔
    事實及理由
一、原告起訴主張：原告於民國97年5月間經由訴外人即代書賴
    柏男之仲介，向被告借款新臺幣（下同）200萬元，約定利
    息按每月百分之三計算，清償日期為97年8月11日，嗣並延
    長清償期至98年1月。惟因被告已預先自借款金額200萬元中
    扣除三個月之利息計18萬元，故原告僅收受182萬元之借款
    。又除前開預扣利息18萬元外，原告於展延清償期間另給付
    利息計30萬元，總計已支付被告借款利息48萬元。原告為擔
    保上開借款債務之清償，遂提供原告所有坐落臺北縣蘆洲巿
    光華段740地號土地，暨其上門牌號碼臺北縣蘆洲巿長安街
    186號2樓建物，設定債權額200萬元之抵押權予被告以為系
    爭借款擔保。嗣後原告於98年1月中旬與被告洽談清償系爭
    200萬元借款之事宜，然被告卻拒絕受領，嗣竟以原告未依
    約清償借款為由，而向鈞院聲請裁定准許拍賣抵押物，並據
    以聲請強制執行。然原告其實有欲清償被告借款之意思，僅
    是因被告拒絕受領故無法清償，爰依強制執行法第14條第2
    項之規定提起債務人異議之訴。並聲明：鈞院98年度司執字
    第44699號拍賣抵押物強制執行事件之強制執行程序應予撤
    銷。
二、被告則以：原告係於97年5月12日經由訴外人賴柏男之介紹
    向被告借款200萬元，被告並已依約扣除18萬元之利息後，
    匯款182萬元交付予原告。詎料，系爭借款之清償期限屆至
    後，原告僅給付被告30萬元之違約金，其餘借款部分均未清
    償，被告並未拒絕受領原告之清償。因原告屆期並未清償系
    爭借款，被告向鈞院聲請拍賣本件抵押物，自屬有據等語，
    資為抗辯。並聲明：原告之訴駁回。
三、兩造不爭執之事實：
(一)、原告向被告借款200 萬元，兩造並於97年5 月12日簽訂借款
    契約書，約定借款期限自97年5 月12日起至97年8 月11日止
    ，嗣經原告要求延期至98年1 月間返還借款。
(二)、原告於97年5月13日將其所有之系爭房地設定債權額為200萬
    元之抵押權予被告，且於抵押權設定契約書約定債務清償日
    期為97年8月11日。
四、本院之判斷：
(一)、按執行名義無確定判決同一之效力者，於執行名義成立前，
    如有債權不成立或消滅或妨礙債權人請求之事由發生，債務
    人亦得於強制執行程序終結前提起異議之訴，強制執行法第
    14條第2 項固定有明文。又抵押權人聲請法院裁定准許拍賣
    抵押物，原屬非訟事件，法院准許與否之裁定，既無確定實
    體法上法律關係存否之效力，於債權及抵押權之存否，自無
    既判力，故祇須其抵押權已經依法登記且債權已屆清償期而
    未受清償，法院即應為准許拍賣之裁定。
(二)、經查，被告於98年6 月10日持本院98年度司拍字第361 號民
    事裁定為執行名義，以債權金額200 萬元及其利息、違約金
    未獲清償，並檢同前揭裁定書、本票、借款契約書及抵押權
    設定文件，向本院民事執行處聲請拍賣系爭房地，而經本院
    民事執行處以98年度司執字第44699 號拍賣抵押物強制執行
    事件受理在案，業經本院依職權調閱前揭執行卷宗查核屬實
    。本件原告既對被告負欠200 萬元之債務而未為清償，且該
    借款債權為系爭抵押權所擔保之範圍，則被告就原告所有系
    爭房地所為之強制執行程序，洵屬有據。
(三)、原告雖主張其向被告表示欲清償債務，然遭被告拒絕，係被
    告受領遲延云云。惟按債務人非依債務本旨實行提出給付者
    ，不生提出之效力，民法第235 條定有明文。是債權人受領
    遲延責任之發生，以債務人提出給付為要件，而所謂提出給
    付，係指凡是給付之內容、給付之時期、給付之處所、提出
    給付之人及其相對人均應符合該債務本來之要求，使債權人
    現實處於可得受領之狀態，如債務人提出之給付與債務本旨
    並不相符，債權人拒絕受領，自不負遲延責任。又債權人對
    於已提出之給付，拒絕受領者，固自提出時起負遲延責任，
    但主張債權人應負責任之債務人，就債權人拒絕受領給付之
    事實，有舉證之責任。據此，原告於清償期屆至後，應對被
    告給付全部欠款金額，始屬提出依債之本旨之給付。經查，
    原告於本院審理時，雖陳明已開立面額200 萬元之支票1 紙
    用以清償系爭債務，惟自承係透過律師通知被告，且尚有細
    節須與被告商談，現尚未將該支票交付予被告等語，被告則
    否認知悉原告要清償系爭借款一事，且表示不同意原告以開
    立支票方式清償等語（見本院卷第21頁98年12月1 日言詞辯
    論筆錄），據此，尚不得謂原告已依債務本旨實行提出給付
    ，自不生原告提出給付之效力，而無所謂被告受領遲延之問
    題。此外，復未據原告舉證證明本院98年度司執字第44699
    號強制執行事件中，對被告尚有何消滅或妨礙債權人請求之
    事由發生，是原告提起本件異議之訴，顯無理由，不應准許
    。
五、綜上所述，原告依強制執行法規定提起債務人異議之訴，請
    求撤銷本院98年度司執字第44699 號拍賣抵押物強制執行事
    件之強制執行程序，為無理由，應予駁回。
六、因本件事證已臻明確，兩造其餘主張陳述、攻擊防禦方法及
    所提之證據，經本院審酌後，認與本判決結果不生影響，爰
    不一一論述，附此敘明。
七、據上論結，本件原告之訴為無理由，依民事訴訟法第78條，
    判決如主文。
中    華    民    國    98    年    12    月    31    日
                  民事第三庭    法  官  邱育佩
以上正本係照原本作成
如對本判決上訴，須於判決送達後20日內向本院提出上訴狀
中    華    民    國    98    年    12    月    31    日
                                書記官  彭麗紅

司法院資訊處製作；財團法人民間司法改革基金會備份。
